臺灣高等法院刑事判決
110年度上訴字第109號
上  訴  人  
即  被  告  蔡建銘


指定辯護人  本院公設辯護人戴遐齡  
上列上訴人因違反槍砲彈藥刀械管制條例等案件，不服臺灣宜蘭
地方法院109年度訴字第256號，中華民國109年11月19日第一審
判決（起訴案號：臺灣宜蘭地方檢察署109年度偵字第835、1182
號），提起上訴，本院判決如下：
    主  文
上訴駁回。
    犯罪事實
一、蔡建銘明知可發射子彈具有殺傷力之槍枝及具殺傷力之子彈
    ，分別係槍砲彈藥刀械管制條例第4條第1項第1、2款所列管
    之物品，非經中央主管機關許可，不得持有，竟基於非法持
    有可發射子彈具有殺傷力之槍枝與子彈之犯意，於民國108
    年1月間某日，自真實姓名、年籍不詳之友人「許俊昱」處
    ，取得土耳其ATAKARMS廠ZORAKI925-TD型空包彈槍換裝土造
    金屬槍管改造之槍枝1枝（槍枝管制編號：0000000000，含
    彈匣1個），及具有殺傷力之子彈1顆而持有之，並藏放在其
    停放在宜蘭縣○○鎮○○○路00號「同榮飯店」地下室之機車置
    物箱內。
二、蔡建銘嗣於109年1月14日凌晨4時10分許，在設於宜蘭縣羅
    東鎮民權路羅東夜市第1093號「羊舖子當歸羊肉湯」攤位消
    費，認負責人張益真服務態度不佳，竟徒手毆打張益真成傷
    並砸毀、摔壞店面用具（所涉犯傷害及毀損罪嫌，經張益真
    撤回告訴，由檢察官另為不起訴處分確定）。嗣蔡建銘返回
    「同榮飯店」地下室，自機車置物箱內取出上開改造槍枝及
    子彈，於同日凌晨4時32分許再度前往「羊舖子當歸羊肉湯
    」攤位，先持上開改造槍枝瞄準張益真恫嚇之，再持以射擊
    隔壁攤位之鐵捲門（涉犯毀損罪嫌，業據該攤販負責人林立
    偉撤回告訴，經檢察官為不起訴處分確定），並向張益真及
    其妻林魏燐恫嚇稱：不要再開店，再開店給我試試看等語，
    以此加害張益真、林魏燐生命、身體之事，使張益真、林魏
    燐心生畏懼，致生危害於安全。嗣經林魏燐報警處理，員警
    至現場扣得已擊發之制式彈殼1枚，並於109年1月23日上午1
    1時14分許，持檢察官核發之拘票，在宜蘭縣○○鎮○○○路00號
    前將蔡建銘拘提到案，於同日由蔡建銘帶同警方前往「同榮
    飯店」地下室起出且扣得上開改造槍枝1枝，乃查知上情。
三、案經宜蘭縣政府警察局羅東分局報告臺灣宜蘭地方檢察署檢
    察官偵查起訴。
    理  由
壹、程序方面
    檢察官、上訴人即被告蔡建銘及辯護人於本院審判程序中，
    對於本案相關具有傳聞性質的證據資料，均表示不爭執證據
    能力（見本院卷第66至69頁），且本案所引用的非供述證據
    ，也是合法取得，依法均可作為認定犯罪事實的依據。
貳、實體方面
一、認定犯罪所憑證據及理由
    上揭犯罪事實，業據上訴人即被告蔡建銘於原審及本院審理
    中坦白承認，核與證人即被害人張益真、林魏燐、林立偉於
    警詢及偵查中之證述情節相符（見109他119號卷一第93-96
    、175-177頁、109他119卷二第214頁；109他119號卷一第10
    -12、111-112頁；109他119號卷一第114頁），並有宜蘭縣
    政府警察局羅東分局扣押筆錄暨扣押物品目錄表、槍枝初步
    檢視報告表暨扣案槍枝照片各1份、現場暨採證照片24張、
    監視錄影畫面擷取照片19張、起獲槍枝過程照片8張在卷可
    稽（見109他119號卷一第29-45頁、109偵835號卷一第23-27
    頁、109偵835號卷二第29-32、38-41頁）。扣案之改造槍枝
    1枝，經送內政部警政署刑事警察局鑑定，認係由土耳其ATA
    KARMS廠ZORAKI925-TD型空包彈槍換裝土造金屬槍管改造而
    成，擊發功能正常，可供擊發適用子彈使用，具有殺傷力之
    改造槍枝；扣案之彈殼1枚，經送鑑後，認係由上開槍枝所
    擊發等情，有該局109年3月13日刑鑑字第1090012756號鑑定
    書暨檢附照片1份附卷足憑(見109他119號卷二第210-211頁
    背面)。並有上開改造槍枝1枝（槍枝管制編號：0000000000
    ，含彈匣1個）、已擊發之制式彈殼1枚扣案可佐。另細觀被
    告上開擊發之子彈造成攤位鐵門孔狀沖塞破壞並有金屬外翻
    狀態（見109偵835號卷二第16頁所附現場暨採證照片），以
    該枚子彈既可擊發且足以射穿鐵門，益見該子彈確具有殺傷
    力。是被告前開出於任意性之自白經上述證據補強，核與事
    實相符。綜上所述，本案事證明確，被告犯行堪以認定，應
    依法論科。
二、論罪
  ㈠被告為上開持有槍彈之行為後，槍砲彈藥刀械管制條例第4條
    第1項第1款、第7條、第8條業於109年6月10日修正公布，並
    於同年月12日生效施行。本次修法鑒於現行查獲具殺傷力之
    違法槍枝，多屬非制式槍枝，可遠距離致人死傷，且殺傷力
    不亞於制式槍枝，對人民生命、身體、自由及財產法益之危
    害，實與制式槍枝無異；另因非制式槍枝之取得成本遠低於
    購買制式槍枝，且製造技術門檻不高、網路取得改造資訊容
    易，導致非制式槍枝氾濫情形嚴重，若區分制式與否而分別
    適用第7條、第8條處罰，將使不法分子傾向使用非制式槍砲
    從事不法行為，以規避第7條較重之刑責，無異加深不法分
    子大量使用非制式槍砲之誘因，為有效遏止持非制式槍砲進
    行犯罪情形，非制式槍砲與制式槍砲罪責確有一致之必要。
    為此修正第4條第1項第1款所稱槍砲之定義，在特定類型槍
    砲前增列「制式或非制式」等語，使管制範圍明確及於所有
    制式及非制式槍砲；且配合在第7條第1項、第8條第1項、第
    9條第1項及第3項亦均增列「制式或非制式」等語，以調整
    各條所規範特定類型槍砲之範圍（另將第8條第4項原條文「
    槍枝」，修正為「槍砲」，以統一用語）。是依修正後之新
    法，被告上開持有由土耳其ATAKARMS廠ZORAKI925-TD型空包
    彈槍換裝土造金屬槍管改造而成之改造「非制式槍枝」，不
    再依第8條第4項規定，乃改依較重之第7條第4項規定處罰。
    則本案被告持有扣案具殺傷力之改造手槍，於修正前係犯槍
    砲彈藥刀械管制條例第8條第4項之罪，法定刑度為3年以上1
    0年以下有期徒刑，併科新臺幣(下同)700萬元以下罰金；而
    依修正後之現行法第7條第4項之罪，法定刑度為5年以上有
    期徒刑，併科1,000萬元以下罰金，經比較修正前後規定，
    修正後規定未較有利於被告，是依刑法第2條第1項前段規定
    ，應適用被告行為時即修正前槍砲彈藥刀械管制條例第8條
    第4項規定論處。
  ㈡核被告所為，持有槍彈部分，係犯修正前槍砲彈藥刀械管制
    條例第8條第4項之未經許可持有可發射子彈具殺傷力之槍枝
    罪，及同條例第12條第4項之未經許可持有具有殺傷力之子
    彈罪；恐嚇部分，則犯刑法第305條之恐嚇危害安全罪。
　㈢被告持有上開具有殺傷力之改造槍枝1枝及子彈1顆之日起，
    至109年1月23日為警起獲上開槍枝之日止，為繼續犯，應僅
    論以一罪。又被告同時持有上開槍枝及子彈，係以一行為同
    時觸犯非法持有槍枝及持有子彈之二罪名，為想像競合犯，
    應依刑法第55條之規定，從重以未經許可持有可發射子彈具
    有殺傷力之槍枝罪處斷。被告於前開時、地，持槍同時恐嚇
    被害人張益真、林魏燐，屬一行為同時觸犯數罪名之想像競
    合犯，亦應依刑法第55條之規定從一重處斷。又被告上開所
    犯未經許可持有可發射子彈具有殺傷力之槍枝罪及恐嚇危害
    安全2罪，犯意各別，行為互殊，應予分論併罰。
  ㈣被告前因賭博案件，經臺灣新北地方法院以106年度簡字第31
    71號判決處有期徒刑3月確定，甫於107年8月21日易科罰金
    執行完畢，此有本院被告前案紀錄表1紙在卷可稽，被告於
    受前案有期徒刑執行完畢5年以內故意再犯本件有期徒刑以
    上之各罪，固符刑法第47條第1項之「累犯」要件，然基於
    累犯者有其特別惡性及對刑罰反應力薄弱等立法理由，並非
    不分情節一律加重其最低本刑之理（司法院釋字第775號意
    旨參照），則審酌被告所犯前案為賭博之侵害財產法益犯罪
    ，與本案持有槍彈及恐嚇危害安全犯罪之罪質迥異，尚難認
    被告有未能記取前案徒刑執行之教訓，而有對刑罰反應能力
    薄弱之情形，是認以不依刑法第47條第1項之規定予以加重
    其刑為適當。
參、駁回上訴之理由
一、原審認被告持有槍彈犯行罪證明確，惟起訴書係以被告自友
    人處取得而持有該槍彈，雖被告迭於偵查及原審供稱扣案槍
    彈原係受友人委託而保管該槍彈，然僅有被告單方供述，且
    衡以被告收受後未曾約定返還，顯係為自己管領之目的，將
    物品移入自己實力支配之持有行為，難認有寄藏行徑，是原
    判決犯罪事實欄此部分之記載應予更正。又原審審酌被告明
    知非經主管機關許可，不得持有具有殺傷力之槍枝及子彈，
    竟漠視法令規定，因個人法秩序意識薄弱、思慮不週，未經
    許可即任意持有具殺傷力之改造槍枝1枝及子彈1顆，持有時
    間約有1年，對社會治安足以造成相當程度之潛在危險，又
    持以於本案中恐嚇危害他人安全，並對夜市攤販鐵門擊發1
    槍，犯罪致生危害於他人之安全，惡性非輕，惟念被告犯後
    尚知坦承犯行，並與被害人張益真、林魏燐就傷害、毀損罪
    嫌達成和解並賠償他人損害，經被害人張益真、林魏燐及林
    立偉分別具狀撤回該部分之告訴，有和解書1紙及撤回告訴
    聲請狀2紙在卷可參（見109他119號卷二第202-204、216頁
    ），另考量被告於警詢及原審審理中自陳在大卡車行車紀錄
    器公司上班，家中與父親、阿姨同住，父親患有頸椎狹窄，
    並且有中度身心障礙（見原審卷第143、145頁），家庭經濟
    狀況勉持，及依卷附全戶戶籍資料查詢結果所示高中肄業之
    智識程度（見109他119號卷一第55頁）等一切情狀，就上開
    2罪分別量處有期徒刑4年，併科罰金4萬元以及有期徒刑10
    月，並定應執行有期徒刑4年6月與諭知罰金部分易服勞役折
    算標準。復就沒收論述扣案之改造槍枝1枝（槍枝管制編號
    ：0000000000，含彈匣1個），經鑑定後確認具有殺傷力乙
    情，屬依槍砲彈藥刀械管制條例規定未經許可不得持有之違
    禁物，不問屬於犯罪行為人與否，依刑法第38條第1項之規
    定沒收之。至扣案已擊發制式彈殼1枚，因擊發而不具有子
    彈之完整結構，失其效能而不具殺傷力，已非違禁物，沒收
    尚乏刑法上之重要性，不予宣告沒收。經核原審認事用法均
    無違誤或不當，量刑、累犯及沒收亦屬妥適。
二、被告上訴意旨略以：犯後已坦承犯行，與被害人就傷害、毁
    損罪嫌達成和解並賠償，另考量其工作、父親身心狀況、家
    庭經濟狀況勉持及其高中肄業之智識程度，及係酒酣耳熱之
    際，判斷力下降，言行舉止失控而開槍，且無重大犯罪紀錄
    ，惡性尚未達於重大不赦之程度，司法院槍砲案件量刑資訊
    系統中，涉犯持有可發射子彈具有殺傷力之槍枝罪，平均刑
    度為3年4月之建議，求為從輕量刑云云。然按量刑係法院就
    繫屬個案犯罪之整體評價，為事實審法院得依職權自由裁量
    之事項。量刑判斷當否之準據，應就判決之整體觀察為綜合
    考量，苟已斟酌刑法第57條各款所列情狀，而未逾越法定刑
    度，如無偏執一端，致明顯失出失入情形，上級審法院即不
    得單就量刑部分遽指為不當或違法。本件原審已斟酌刑法第
    57條各款所列情狀為被告量刑之基礎，並無偏執一端，致明
    顯失出失入情形，遑論被告前於93年間已犯有寄藏子彈犯行
    （見前案紀錄表），本案亦非單純持有槍彈，而係將該槍彈
    擊發用於恐嚇及毀損被害人，已經造成實害結果，所為甚值
    非難，原審量刑堪為妥當，是其上訴請求輕判，並無理由，
    應予駁回。
據上論斷，應依刑事訴訟法第368條，判決如主文。
本案經檢察官陳怡龍提起公訴，檢察官越方如到庭執行職務。
中　　華　　民　　國　　110 　年　　3 　　月　　9 　　日
                  刑事第二十三庭審判長法　官  許永煌
                                      法　官  雷淑雯
                                      法　官  吳定亞
以上正本證明與原本無異。
如不服本判決，應於收受送達後20日內向本院提出上訴書狀，其
未敘述上訴之理由者並得於提起上訴後20日內向本院補提理由書
（均須按他造當事人之人數附繕本）「切勿逕送上級法院」。
                                      書記官  郭侑靜
中　　華　　民　　國　　110 　年　　3 　　月　　10　　日
附錄：本案論罪科刑法條全文
修正前槍砲彈藥刀械管制條例第8條
未經許可，製造、販賣或運輸鋼筆槍、瓦斯槍、麻醉槍、獵槍、
空氣槍或第四條第一項第一款所定其他可發射金屬或子彈具有殺
傷力之各式槍砲者，處無期徒刑或五年以上有期徒刑，併科新臺
幣一千萬元以下罰金。
未經許可，轉讓、出租或出借前項所列槍枝者，處五年以上有期
徒刑，併科新臺幣一千萬元以下罰金。
意圖供自己或他人犯罪之用，而犯前二項之罪者，處無期徒刑或
七年以上有期徒刑，併科新臺幣一千萬元以下罰金。
未經許可，持有、寄藏或意圖販賣而陳列第一項所列槍枝者，處
三年以上十年以下有期徒刑，併科新臺幣七百萬元以下罰金。
第一項至第三項之未遂犯罰之。
犯第一項、第二項或第四項有關空氣槍之罪，其情節輕微者，得
減輕其刑。
槍砲彈藥刀械管制條例第12條第4項
未經許可，持有、寄藏或意圖販賣而陳列子彈者，處五年以下有
期徒刑，併科新台幣三百萬元以下罰金。